臺灣宜蘭地方法院刑事判決　　　　　　　95年度訴緝字第24號
公　訴　人　臺灣宜蘭地方法院檢察署檢察官
被　　　告　甲○○
指定辯護人　本院公設辯護人　乙○○
上列被告因偽造有價證券案件，經檢察官提起公訴（90年度偵字
第2598號），本院判決如下：
    主  文
甲○○連續意圖供行使之用，而偽造有價證券，處有期徒刑貳年
。緩刑伍年。
如附表所示之偽造支票捌張（含其上盜蓋丙○○之印文拾枚），
均沒收之。
    事  實
一、甲○○因需錢週轉，竟於民國89年10月間，在其位於宜蘭縣
    冬山鄉○○○路33巷4弄14號之住處，竊取其夫丙○○置放
    於客廳架子上方之以宜蘭縣冬山鄉農會信用部廣興分部為付
    款人，帳號為000000000000號，票號為CD0000000號至CD000
    0000號之空白支票1本（共計25張）及丙○○之印鑑章一枚
    （竊盜部分業據丙○○撤回告訴），又基於意圖供行使之用
    而偽造有價證券之概括犯意，先於不詳之時間、地點，在如
    附表所示之支票上盜蓋丙○○之印文後，先後於附表所示之
    發票日，在宜蘭縣冬山鄉○○路○段660號余彩雲之住處，委
    由不知情之余彩雲代為填載發票日及金額，而偽造如附表所
    示之支票，並先後交付予如附表所示之人而行使。嗣因甲○
    ○偽造之如附表編號5所示之支票因存款不足而遭退票後，
    丙○○始知悉上情，因而報警查獲。
二、案經宜蘭縣警察局羅東分局報請臺灣宜蘭地方法院檢察署檢
    察官偵查起訴。
    理  由
一、上開事實，業據被告甲○○坦承不諱，核與證人丙○○、廖
    金祥、余彩雲、廖文琳、林美玲、余淑惠、廖賴珠、黃國慶
    分別於警詢、偵查中證述之情節相符，復有被告偽造如附表
    所示之支票影本八紙在卷可稽，堪認被告之自白確與真實相
    符而可採信。本件事證已臻明確，被告犯行洵堪認定，應依
    法論科。
二、按被告甲○○行為後，刑法及刑法施行法業於94年2月2日修
    正公布，並於95年7月1日施行。依修正後之刑法第2條第1項
    規定並參酌最高法院95年5月23日刑事庭第8次會議決議，行
    為後法律變更所生新舊法律比較適用之準據法，於修正後刑
    法施行後，應適用修正後刑法第2條第1項之規定，為「從舊
    從輕」之比較。另於比較時應就罪刑有關之共犯、未遂犯、
    想像競合犯、牽連犯、連續犯、結合犯，以及累犯加重、自
    首減輕暨其他法定加減原因（如身分加減）與加減比例等一
    切情形，本於統一性及整體性原則，綜其全部罪刑之結果而
    為比較。
（一）修正前刑法第201條第1項所規定之罰金本刑，依罰金罰鍰
      提高標準條例第1條前段之規定，提高10倍後為銀元3萬元
      以下，換算為新臺幣後，為新臺幣9萬元以下。修正後同
      條項所規定之罰金本刑，依刑法施行法第1條之1之規定，
      變更其單位為新臺幣並提高30倍後為新臺幣9萬元以下。
      是比較新舊法之結果，新法並非較有利於被告。
（二）修正前刑法第33條第5款規定罰金為銀元1元以上，換算為
      新臺幣後，為新臺幣3元以上。修正後同條款則規定為罰
      金新臺幣1000以上，以百元計算之，是比較新舊法之結果
      ，新法並非較有利於被告。
（三）本件被告所犯多次偽造有價證券之犯行，經檢察官以連續
      犯一罪起訴，若依刪除前之刑法第56條連續犯之規定，被
      告上開偽造有價證券之犯行，得論以連續犯一罪，且所量
      處之刑度最多僅為該罪法定最高本刑再加二分之一，若依
      95年7月1日生效施行之刑法規定，於刪除連續犯規定後，
      被告所犯多次偽造有價證券之犯行，應分論併罰，則所量
      處之刑度最高可達該罪數次法定最高本刑之相加，是比較
      新舊法之結果，新法並非較有利於被告。
（四）被告行為後，新修正刑法第59條規定，係法院就刑之裁量
      審認標準見解之明文化，非屬法律之變更，亦不生新舊法
      比較適用問題（最高法院95年第8次刑事庭會議決議參照
      ）。
（五）被告行為時之刑法第74條第1款規定：「受二年以下有期
      徒刑、拘役或罰金之宣告，而有左列情形之一，認為以暫
      不執行為適當者，得宣告二年以上五年以下之緩刑，其期
      間自裁判確定之日起算：一、未曾受有期徒刑以上刑之宣
      告者。」，修正後刑法第74條第1項第1款，已改為「受二
      年以下有期徒刑、拘役或罰金之宣告，而有下列情形之一
      ，認以暫不執行為適當者，得宣告二年以上五年以下之緩
      刑，其期間自裁判確定之日起算：一、未曾因故意犯罪受
      有期徒刑以上刑之宣告者。」比較修正前後之規定，修正
      後之規定並非較有利於被告。
（六）綜合上開新舊法比較之結果，修正後之新法並非較有利於
      被告，依前揭刑法第2條第1項規定，本件即應一體適用行
      為時法即95年7月1日修正生效施行前之刑法規定，合先敘
      明。
三、查被告甲○○意圖供行使之用，偽造丙○○之名義簽發如附
    表所示之支票，故核其所為，係犯修正前刑法第201條第1項
    之偽造有價證券罪。其盜蓋丙○○之印章，則屬偽造有價證
    券之階段行為，不另論罪。又其交付所偽造如附表所示之支
    票予如附表所示之人而行使之低度行為，亦為其偽造有價證
    券之高度行為所吸收，不另論罪。被告先後多次偽造有價證
    券之犯行，時間緊接，方法相同，觸犯構成要件相同之罪名
    ，顯係基於概括犯意反覆為之，應依修正前刑法第56條連續
    犯之規定論以一罪，並依法加重其刑。又被告偽造其夫丙○
    ○名義之支票，其面額均非甚鉅，且僅其中一紙面額10萬元
    之部分尚未清償外，其餘所借得之款項均已還清，所為對於
    他人及國家社會正常金融交易秩序侵害之程度尚非屬重大等
    一切情狀，認被告之犯罪情節與刑法第201條第1項之3年以
    上10年以下有期徒刑之法定本刑相較，縱對之科以最低度法
    定刑猶嫌過重，在客觀上依一般國民生活經驗法則，實屬情
    輕法重，當足引起一般人之同情，是本院認為被告之所為，
    顯有堪資憫恕之處，爰依修正前刑法第59條之規定，酌量減
    輕其刑，並與前揭加重部分，先加後減之。爰審酌被告因需
    錢週轉，竊取其夫所有之支票，而偽造如附表所示之支票，
    持向如附表所示之人行使，未將所積欠之債款全數清償，及
    其素行、智識程度、犯罪之動機、目的、手段、所生危害、
    所得利益等一切情狀，量處如主文所示之刑。查被告前未曾
    受有期徒刑以上刑之宣告，有臺灣高等法院被告前案紀錄表
    附卷可稽，其因一時失慮為本件犯行，經此刑事訴追之教訓
    ，當知警惕，信無再犯之虞，本院因認對被告所為刑之宣告
    以暫不執行為適當，爰併予宣告如主文所示之緩刑，以啟自
    新。至偽造之如附表所示之支票八紙雖未扣案，然依刑法第
    205條之規定，不問屬於犯人於否，均應併予宣告沒收。
四、公訴意旨另以：被告甲○○於89年10月間，在其位於宜蘭縣
    冬山鄉○○○路33巷4弄14號之住處，竊取其夫丙○○置放
    於客廳架子上方之以宜蘭縣冬山鄉農會信用部廣興分部為付
    款人，帳號為000000000000號，票號為CD0000000號至CD000
    0000號之空白支票1本共計25張支票及丙○○之印鑑章一枚
    ，因認被告甲○○另涉犯刑法第320條第1項之竊盜罪嫌。按
    告訴乃論之罪，告訴人於第一審辯論終結前得撤回其告訴，
    又告訴經撤回者，應諭知不受理之判決，刑事訴訟法第238
    條第1項、第303條第3款分別定有明文。查本件告訴人丙○
    ○告訴被告甲○○竊盜案件，起訴書認係觸犯刑法第320條
    第1項之竊盜罪，依同法第324條之規定，於直系血親、配偶
    或同財共居親屬之間或其他五親等內血親或三親等內姻親之
    間，犯本章之罪者，須告訴乃論，而告訴人丙○○前為被告
    之配偶，業已具狀撤回告訴，此有撤回告訴狀在卷可按，又
    公訴意旨認被告所犯竊盜罪與前揭論罪科刑之偽造有價證券
    罪間，有方法結果之牽連犯關係，屬裁判上一罪，依照前開
    說明，本件就被告涉犯竊盜罪嫌部分，爰不另為不受理之諭
    知。
據上論斷，應依刑事訴訟法第299條第1項前段，刑法第2條第1項
前段，修正前刑法第201條第1項，刑法第205條，修正前刑法第
56條、第59條、第74條第1款，修正前罰金罰鍰提高標準條例第1
條前段，判決如主文。
本案經檢察官賴慶祥到庭執行職務
中　　華　　民　　國　　96　　年　　1 　　月　　24　　日
                  刑事第二庭審判長法  官  黃永勝
                            　    法  官  楊坤樵
                                  法  官  鄭貽馨
以上正本證明與原本無異。
如不服本判決應於收受本判決後10日內向本院提出上訴書狀，其
未敘述上訴理由者，並得於提起上訴後10日內向本院補提理由書
狀(均須按他造當事人之人數附繕本)「切勿逕送上級法院」。
                                  書記官  林嘉萍
中　　華　　民　　國　　96　　年　　1 　　月　　25　　日
本案附錄論罪科刑法條
中華民國刑法第201條
意圖供行使之用，而偽造、變造公債票、公司股票或其他有價證
券者，處3年以上10年以下有期徒刑，得併科3千元以下罰金。
附表
┌──┬────┬─────┬─────┬─────┬──────┐
│編號│ 發票日 │ 票據號碼 │  金額    │ 盜蓋黃石 │交付行使對象│
│    │        │          │(新臺幣)  │ 村之印文 │            │
├──┼────┼─────┼─────┼─────┼──────┤
│ 一 │89.11.01│ CD0000000│5萬9千元  │一枚      │甲○○持向不│
│    │        │          │          │          │知情之廖金祥│
│    │        │          │          │          │借款5萬9千元│
│    │        │          │          │          │            │
├──┼────┼─────┼─────┼─────┼──────┤
│ 二 │90.04.28│ CD0000000│15萬元    │一枚      │甲○○交付予│
│    │        │          │          │          │余彩雲持向不│
│    │        │          │          │          │知情之黃秀英│
│    │        │          │          │          │借款15萬元  │
│    │        │          │          │          │            │
├──┼────┼─────┼─────┼─────┼──────┤
│ 三 │90.04.23│ CD0000000│5萬元     │二枚      │甲○○交付予│
│    │        │          │          │          │余彩雲持向不│
│    │        │          │          │          │知情之廖賴珠│
│    │        │          │          │          │借款5萬元   │
│    │        │          │          │          │            │
├──┼────┼─────┼─────┼─────┼──────┤
│ 四 │90.04.01│ CD0000000│10萬元    │一枚      │甲○○持向廖│
│    │        │          │          │          │文琳借款10萬│
│    │        │          │          │          │元          │
├──┼────┼─────┼─────┼─────┼──────┤
│ 五 │90.06.07│ CD0000000│10萬元    │一枚      │甲○○持向廖│
│    │        │          │          │          │文琳借款10萬│
│    │        │          │          │          │元          │
├──┼────┼─────┼─────┼─────┼──────┤
│ 六 │90.04.27│ CD0000000│3萬元     │一枚      │甲○○持向林│
│    │        │          │          │          │美玲借款3萬 │
│    │        │          │          │          │元          │
├──┼────┼─────┼─────┼─────┼──────┤
│ 七 │90.05.05│ CD0000000│23萬元    │一枚      │余淑惠透過余│
│    │        │          │          │          │彩雲向甲○○│
│    │        │          │          │          │借支票，張素│
│    │        │          │          │          │珠交由余彩雲│
│    │        │          │          │          │在宜蘭縣冬山│
│    │        │          │          │          │鄉○○路土地│
│    │        │          │          │          │公廟前交付予│
│    │        │          │          │          │余淑惠之夫黃│
│    │        │          │          │          │瀧德        │
│    │        │          │          │          │            │
│    │        │          │          │          │            │
├──┼────┼─────┼─────┼─────┼──────┤
│ 八 │90.06.08│ CD0000000│20萬元    │二枚      │黃杜晶透過余│
│    │        │          │          │          │彩雲向甲○○│
│    │        │          │          │          │借支票，張素│
│    │        │          │          │          │珠交由余彩雲│
│    │        │          │          │          │交付予黃杜晶│
└──┴────┴─────┴─────┴─────┴──────┘
